臺灣高等法院民事裁定　　　　　　　　　 96年度抗字第580號
抗　告　人　臺灣金聯資產管理股份有限公司
法定代理人　甲○○
上列抗告人因相對人乙○○與債務人吳金坤間清償債務強制執行
事件，聲請將相對人乙○○之不動產併付拍賣，對於中華民國96
年3 月26日臺灣桃園地方法院94年度執字第28362 號所為裁定提
起抗告，本院裁定如下：
    主    文
原裁定廢棄。
    理    由
一、抗告人於原法院聲請意旨以：抗告人於原法院94年度執字第
    28362 號強制執行案件聲請併付拍賣如附表所示之建物（下
    稱爭系爭建物），為未辦理保存登記之建物，雖桃園縣政府
    稅捐稽徵處中壢分處之房屋稅繳款書記載納稅義務人為相對
    人乙○○，惟依最高法院92年度臺抗字第641 號民事裁定意
    旨，如將乙○○之建物併付拍賣，可簡化法律關係，避免不
    必要之紛爭云云。
二、原裁定以：抗告人即債權人援引最高法院92年度臺抗字第64
    1 號民事裁定，請求將乙○○所有之系爭建物併付拍賣，因
    系爭建物與抵押權設定之土地非屬同一人所有，抗告人之所
    請與現行民法第877 條之規定不符。至民法物權編擔保物權
    章節，雖經立法院於民國（下同）96年3 月5 日三讀通過並
    修正第877 條之規定，惟該修正條文內容係自公佈6 個月後
    實施，目前尚無適用餘地，且立法院所通過之修正民法物權
    編施行法第1 條後段亦規定：物權在修正施行前發生者，除
    本施行法有特別規定外，不適用修正後之規定。最高法院92
    年度臺抗字第641 號裁定意旨以債權人得將第三人之建築物
    與抵押之土地併付拍賣，雖與立法院96年3 月5 日三讀通過
    修正之第877 條規定同旨趣，然該裁定以法學方法上之目的
    性擴張，究與現行有效之條文不合，於形成判例前，尚難一
    體適用，爰將抗告人併付拍賣之聲請駁回。
三、抗告意旨以：房屋稅籍非房屋所有權移轉之要件，亦無法證
    明相對人確係系爭建物之所有權人，且稅捐機關之經辦人已
    表示系爭建物係自82年7 月間起開始課稅，可推論系爭建物
    興建於基地抵押權設定之前。佐以債務人吳金坤於88年8 月
    20日所出具切結書所載內容，債務人於借款時已聲明以系爭
    建物及基地為抵押，向原債權人臺灣土地銀行股份有限公司
    （下爭土地銀行）申辦貸款，是系爭建物於設定抵押權時已
    存在，由債務人吳金坤原始取得所有權，縱吳金坤與相對人
    間確有買賣關係存在，因系爭建物未為保存登記，無法辦理
    所有權移轉登記，依民法第758 條規定，所有權人仍為執行
    債務人吳金坤云云。
四、按民法第877 條規定，土地所有人於設定抵押權後，在抵押
    之土地上營造建築物者，抵押權人於必要時，得將其建築物
    與土地併付拍賣，但對於建築物之價金，無優先受清償之權
    ，旨在使房屋與土地能同歸一人，易於拍賣，以保障抵押權
    人，並簡化法律關係，以避免或減少紛爭。故如土地所有人
    將土地設定抵押權後，雖未自行於土地上營造建築物，但容
    許第三人在土地上營造建築物，為避免單獨拍賣土地，可能
    使土地及建物非由同一人所有，法律關係趨於複雜，衍生糾
    紛，及為使土地易於拍賣，保障抵押權人之權益，本於上述
    法條之立法意旨，自應許抵押權人行使抵押權時，將第三人
    於抵押權設定後在土地上營造之建築物與抵押之土地併付拍
    賣，而將房屋賣得價金交還該第三人（最高法院92年度臺抗
    字第641 號、95年度臺抗字第453 號及第460 號裁定意旨參
    照）。
五、經查，姑不論依卷附抗告人所提出由債務人吳金坤於88年8
    月20日向土地銀行借款時所立具之切結書已記載「因本抵押
    品已增建，本人同意增建部分作為副擔保品，恐口說無憑，
    特立本切結書」，抗告人聲請原法院將系爭建物併付拍賣，
    已非無據；縱桃園縣政府稅捐稽徵處中壢分處之房屋稅繳款
    書記載系爭建物之納稅義務人為相對人乙○○，惟為使土地
    易於拍賣，保障抵押權人之權益，本於民法第877 條之立法
    意旨，亦應許抗告人於行使抵押權時，將相對人之系爭建物
    與抵押之土地併付拍賣。原法院未審酌上情，逕以抗告人所
    為併付拍賣之聲請與現行有效之條文不合，裁定駁回抗告人
    之聲請，尚有未洽。抗告意旨執此指摘原裁定不當，聲明廢
    棄，為有理由，應由本院將原裁定廢棄，發回原法院另為適
    法之處理。
據上論結，本件抗告為有理由，爰裁定如主文。
中　　華　　民　　國　　96　　年　　5　　月　　 29　　日
                    民事第十二庭
                        審判長法　官　張宗權
　　　　　  　　      　　　　法　官　陳永昌
　　　　　　  　      　　　　法　官  王麗莉
正本係照原本作成。
本裁定除以適用法規顯有錯誤為理由，並經本院許可外，不得再
抗告。如提起再抗告，應於收受後10日內委任律師為訴訟代理人
向本院提出再抗告狀。並繳納再抗告費新台幣１千元。
中　　華　　民　　國　　96　　年　　5　　月　　 30　　日
　　　　　　　　　　　　　　　書記官  明祖星
